臺灣臺北地方法院民事判決　　　　　　 96年度保險字第33號
原　　　告　甲○○
訴訟代理人　丁○○
　　　　　　　　　　　送達代.
被　　　告　新光產物保險股份有限公司
法定代理人　乙○○
訴訟代理人　丙○○
上開當事人間請求給付保險金事件，本院於中華民國96年8月6日
言詞辯論終結，判決如下：
    主      文
被告應給付原告新台幣陸拾玖萬陸仟柒佰捌拾元。
原告其餘之訴駁回。
訴訟費用由被告負擔十分之九，餘由原告負擔。
    事實及理由
一原告起訴主張：
  (一)原告以其所有之車號1729-JR自用小客車（以下簡稱系爭小
    客車）向被告投保竊盜損失險（以下簡稱系爭保險契約），
    保險期間自民國93年6月29日中午12時起至94年6月29日中午
    12 時止。系爭小客車於94年4月21日於屏東縣失竊，原告於
    94 年4月25日檢具相關書面資料，向被告所屬高雄分公司汽
    車險理賠科申請理賠，未據被告給付。
  (二)系爭小客車新車價格為新臺幣（下同）98萬元，其自負額
    0.9×0.85折價，被告應給付保險金749,700元。爰起訴請求
    被告如數給付。
  (三)對被告答辯之陳述：
    系爭小客車係由原告自行修復，原告曾於94年3月18日以系
    爭小客車向聯邦商業銀行股份有限公司貸款，貸款當時車輛
    完好。
  (四)聲明：被告應給付原告749,700元。
二被告答辯稱：
  (一)原告主張系爭小客車失竊，僅提出屏東縣警察局枋寮分局枋
    寮派出所受理車輛協尋證明三聯單為證，該三聯單僅係原告
    向警察機關陳報財產權受侵害之紀錄，內容屬原告單方之陳
    述，原告仍須舉證證明竊盜事實之發生。
  (二)系爭小客車於保險權益移轉時已毀損滅失，系爭保險契約因
    無保險利益而失其效力：
    (1)按被保險人，指於保險事故發生時，遭受損害，享有賠償
      請求權之人；受益人，指被保險人或要保人約定享有賠償
      請求權之人。保險法第4條、第5條定有明文。故賠償請求
      權之發生，應以被保險人受有損害為前提。次按要保人或
      被保險人對於保險標的物無保險利益者，保險契約失其效
      力；保險標的物所有權移轉時，保險契約除另有訂定外，
      仍為受讓人之利益而存在。保險法第17條、第18條亦有明
      文。故保險契約之效力發生以保險利益存在為先決要件，
      保險賠償請求權應歸屬保險故發生時持有保險利益之人。
    (2)系爭保險事故發生後，被告曾訪查系爭小客車原車主盈鴻
      企業社之負責人曾國和，據稱系爭小客車於過戶前業已發
      生非系爭保險契約所載之保險事故而毀損，因受損嚴重、
      修復困難、費用過鉅，故未修復即交由他人代為處分。則
      系爭小客車之保險利益移轉前既因發生非系爭保險契約所
      載之保險事故而毀損滅失，又查無任何修復跡證，系爭保
      險契約因無保險利益而失其效力。
  (三)聲明：原告之訴駁回。
三兩造不爭執事項
  (一)被告承保系爭小客車之竊盜損失險，保險期間自93年6月29
    日中午12時起至94年6月29日中午12時止。
  (二)原告係向中古車商購買系爭小客車，系爭保險契約之保險權
    益於94年3月15日移轉予原告。
  (三)若被告須就本件給付保險金，以系爭小車承保金額98萬元計
    算，承保日距失竊日已9個月又23天，保險單之折舊率為21
    ％，故需扣除98萬×21％＝205,800元，則系爭小客車剩餘
    價值為774,200元，再扣除原告之自負額10％後，應給付之
    保險金為696,780元。
四兩造爭執要點及本院之判斷
  原告主張系爭小客車於94年4月21日失竊，請求被告給付保險
  金，為被告所否認，並辯稱：原告應就失竊事實舉證，系爭小
  客車於原告取得所有權之前已毀損滅失等語。經查：
  (一)系爭小客車應已於94年4月21日失竊：
    原告主張系爭小客車已於94年4月21日失竊，已據其提出屏
    東縣警察局枋寮分局枋寮派出所出具之車輛協尋證明單為證
    。被告雖辯稱原告之舉證不足，惟原告既無畏涉犯誣告罪嫌
    ，向警察機關申報失竊，應足認已為相當之證明。被告徒言
    原告之主張不實，並不足採。
  (二)被告不能證明原告於系爭小客車過戶時無保險利益：
    (1)被告陳稱：系爭小客車原屬盈鴻企業社所有，於94年3月
      15日申請過戶予原告等情，業據其提出汽車保險批改申請
      書影本為證，原告亦不爭執，堪信為真實。
    (2)按要保人係指對保險標的具有保險利益，向保險人申請訂
      立保險契約，並負有交付保險費義務之人；要保人對於財
      產上之現有利益，或因財產上之現有利益而生之期待利益
      ，有保險利益；保險標的物所有權移轉時，保險契約除另
      有訂定外，仍為受讓人之利益而存在；要保人或被保險人
      ，對於保險標的物無保險利益者，保險契約失其效力。保
      險法第14條、第3條、第17條、第18條分別定有明文。次
      按當事人主張有利於己之事實者，就其事實有舉證之責任
      ，民事訴訟法第277條前段亦有明文。被告辯稱：系爭小
      客車於過戶前業已嚴重毀損且未修復，過戶時原告對於系
      爭小客車並無保險利益，系爭保險契約失其效力等語，雖
      據提出系爭小客車受損照片為證，惟查：
      原告陳稱：系爭小客車係由其自行修復，辦理貸款時，
        車輛完好等語，核與聯邦商業銀行股份有限公司96年7
        月26日陳報狀陳稱：原告於94年3月18日以系爭小客車
        向該行貸款66萬元，貸款時由該行業務人員陳建良完成
        對保程序，勘驗系爭小客車等語相符，該陳報狀所附驗
        車紀錄表亦未記載系爭小客車之車況有何異常情形。則
        系爭小客車於94年3月15日辦理過戶後，繼而於94年3月
        18 日辦理貸款時，既為完好之車輛，自難認系爭小客
        車於過戶當時已毀損滅失。
      被告所提系爭小客車受損照片固得證明系爭小客車曾有
        毀損情形，惟原告既已證明系爭小客車於過戶後辦理貸
        款時為完好之車輛，被告又不能舉證證明系爭小客車於
        過戶當時確已毀損滅失，所辯即不足採。
  (三)被告應給付之保險金為696,780元：
    原告雖起訴請求被告應給付保險金749,700元，惟經被告計
    算並告知應理賠之金額為696,780元後，原告即同意依被告
    之算法。故被告依系爭保險契約應給付之保險金為696,780
    元。
五綜上所述，原告依保險契約關係請求被告給付保險金696,780
  元，為有理由，應予准許；原告逾此部分之請求，為無理由，
  應予駁回。
六本件事證業已明確，兩造其餘主張陳述及所提之證據，經本院
  審酌後，認均不足以影響本判決之結果，均毋庸再予論述，附
  此敘明。
七據上論結，原告之訴為一部有理由，一部無理由，依民事訴訟
  法第79條，判決如主文。
中　　華　　民　　國　　96　　年　　 8　　 月　　23 　日
                  民事第四庭  法  官     林玲玉
以上正本係照原本作成。
如對本判決上訴，須於判決送達後20日內向本院提出上訴狀。
中　　華　　民　　國　　96　　年　　 8　　 月　　23 　日
                              書記官     江虹儀
